# 讀取shp檔 {#wind}

shp檔其實是由數個檔形成的向量地理圖資，包含：.shp, .shx, .dbf （前三個必需要有）及 .prj等一系列「相同名稱」、「不同副檔名」組成的地理資訊。(https://bookdown.org/tpemartin/108-1-ntpu-datavisualization/annotation-and-maps.html#%E8%AE%80%E5%85%A5shp%E6%AA%94)

```{r ,include=F, echo = F, message=F, warning=F}
library(tidyverse)
library(spData)
library(sf)
```

```{r  ,message=F, warning=F}
# 取出spData套件附的world data
data(world,package="spData")
class(world) # 已是sf object
```

查看目前的CRS(地圖的投影法，也稱之為座標參考系統)：
```{r  ,message=F, warning=F}
world %>% st_crs
```

```{r  ,message=F, warning=F}
world %>% st_geometry() %>%
  ggplot()+geom_sf()
```


更換CRS：

```{r  ,message=F, warning=F}
world %>% 
  st_transform(crs="+proj=laea +y_0=0 +lon_0=155 +lat_0=-90 +ellps=WGS84 +no_defs") -> world_proj
  
world_proj %>%
  ggplot()+geom_sf()
```

## 找中心點：`st_centroid()`

- 找polygon中心點
- 形成新的sf object，有相同data frame但geometry column只是中心點的point geometry.
-如果一筆feature資料有多個中心點，可以設定：
`st_centroid(..., of_largest_polygon = T)`

```{r  ,message=F, warning=F}
load(url("https://www.dropbox.com/s/elnvocol0nnkcc9/sf_northTaiwan.Rda?dl=1"))
```
```{r  ,message=F, warning=F}
sf_northTaiwan %>%
  st_centroid(of_largest_polygon = T) ->
  sf_centroid_northTaiwan

sf_centroid_northTaiwan
```

## 輸出座標：`st_coordinates()`

找出中心點通常是要為圖加上新的圖層(geom_point layer)，還會再進行geom_point layer data frame架構：

```{r  ,message=F, warning=F}
sf_centroid_northTaiwan %>%
  st_coordinates() -> coord_centroid_northTaiwan # 取出中心點座標

coord_centroid_northTaiwan
```
```{r  ,message=F, warning=F}
sf_northTaiwan$x_centroid <- coord_centroid_northTaiwan[,"X"]
sf_northTaiwan$y_centroid <- coord_centroid_northTaiwan[,"Y"]
```

```{r  ,message=F, warning=F}
sf_northTaiwan %>%
  ggplot()+
  geom_sf()+
  geom_point(
    aes(
      x=x_centroid,y=y_centroid, 
      shape=COUNTYNAME, color=COUNTYNAME
    ), size=2
  )
```
- 由 https://data.gov.tw/dataset/7442 引入台灣直轄市、縣市界線圖資存在名為sf_taiwan的物件。

- 增加文字：`geom_sf_text()`,` geom_sf_label()`

```{r message=F, warning=F}
sf_taiwan=read_sf("sf_taiwan\\sf_taiwan.shp")
```
```{r message=F, warning=F}
 sf_taiwan_simplify <- sf_taiwan %>%
  rmapshaper::ms_simplify()

sf_taiwan_simplify %>%
  st_crop(
    xmin=119, xmax=123,
    ymin=21, ymax=26
  ) %>%
  ggplot()+geom_sf()+
  geom_sf_text(
    aes(label=COUNTYNAME)
  )
```
